【裁判字號】    95,訴,2783
【裁判日期】    951229
【裁判案由】    毒品危害防制條例
【裁判全文】
臺灣臺中地方法院刑事判決              95年度訴字第2783號
公  訴  人  臺灣臺中地方法院檢察署檢察官
被      告  甲○○
                    國民
上列被告因違反毒品危害防制條例案件，經檢察官提起公訴（九
十五年度毒偵字第三三九一、三八八二號）及追加起訴（九十五
年度毒偵字第四○九八、五○七六號），本院合議庭裁定改以簡
式審判程序審理，判決如下：
    主    文
甲○○施用第一級毒品，累犯，處有期徒刑柒月。又施用第一級
毒品，累犯，處有期徒刑捌月。又施用第一級毒品，累犯，處有
期徒刑玖月。又施用第二級毒品，累犯，處有期徒刑肆月。應執
行有期徒刑壹年拾月。
    犯罪事實
一、甲○○前於民國八十六年間，因違反肅清煙毒條例及麻醉藥
    品管理條例案件，分別經本院判處有期徒刑三年二月及四月
    確定；又於八十七年間，因違反肅清煙毒條例案件，經臺灣
    高等法院臺中分院判處有期徒刑三年確定，上開罪刑因不合
    於定應執行刑之要件，因而接續執行，入監執行後，於八十
    九年十月二十一日縮短刑期假釋出監，惟於假釋期間，又犯
    施用毒品案件，上開假釋因而撤銷，並入監執行殘刑，甫於
    九十四年九月十一日縮刑期滿執行完畢。又於九十年間，因
    施用毒品案件，經本院以九十年度毒聲字第三九四二號裁定
    送觀察、勒戒後，認有繼續施用毒品之傾向，再經本院以九
    十年度毒聲字第四四五六號裁定令入戒治處所施以強制戒治
    一年，嗣於九十一年九月十一日執行完畢，並於翌日即同年
    月十二日釋放，由臺灣臺中地方法院檢察署檢察官以九十一
    年度戒毒偵字第四七七號為不起訴處分確定在案。詎甲○○
    猶不知戒絕，明知海洛因及甲基安非他命已分別列為毒品危
    害防制條例第二條第二項第一款、第二款所稱之第一級毒品
    及第二級毒品，竟於強制戒治執行完畢釋放後五年內，分別
    再為下列施用第一級毒品海洛因及第二級毒品甲基安非他命
    之行為：
  (一)甲○○分別基於施用第一級毒品海洛因之犯意，於(1)九十五
    年五月十三日某時，在其停放於臺中市○○路路旁之車內，
    將其向綽號「阿明」之人購得之第一級毒品海洛因，加水稀
    釋後，以注射針筒注射血管之方式，施用第一級毒品海洛因
    一次。(2)又於同年七月五日及(3)同年月十五日，分別在其臺
    中市○○區○○路二段一八七之一號七樓住處，將其向「阿
    明」購買之第一級毒品海洛因，以同一方式，施用第一級毒
    品海洛因各一次。
  (二)甲○○另基於施用第二級毒品甲基安非他命之犯意，於九十
    五年五月十四日，在其停放於臺中市○○路旁之車上，將其
    向綽號「阿明」之人購得之第二級毒品甲基安非他命放置在
    鋁箔紙上，然後以火燒烤其底部，使生白煙吸入體內之方法
    ，施用第二級毒品甲基安非他命一次。
  (三)嗣於(1)九十五年五月十六日，甲○○因接受臺中市警察局第
    四分局列管毒品犯罪人強制調檢而採尿送驗結果，呈甲基安
    非他命及海洛因水解後之嗎啡陽性反應；(2)同年七月六日，
    甲○○，再接受臺中市警察局第四分局採尿送驗結果，亦呈
    海洛因水解後之嗎啡陽性反應；(3)同年月十四日下午四時許
    ，甲○○在上開住處為警查獲，經警採集其尿液送驗結果，
    又呈海洛因水解後之嗎啡陽性反應，始查悉上情。
二、案經臺中市警察局第四分局報告、臺中縣警察局移送臺灣臺
    中地方法院檢察署檢察官偵查起訴及追加起訴。
    理    由
一、訊據被告甲○○對於在上開時、地，非法施用第一級毒品海
    洛因三次及施用第二級毒品甲基安非他命一次之犯罪事實均
    供承不諱，且被告於九十五年五月十四日、同年七月六日及
    同年七月十四日為警採集之尿液，經送中山醫學大學附設醫
    院檢驗結果，除九十五年五月十四日該次係呈甲基安非他命
    、海洛因水解後之嗎啡陽性反應外，其餘二次均呈海洛因水
    解後之嗎啡陽性反應，有該醫院檢驗科藥物檢測中心出具之
    確認檢驗結果報告三紙在卷可稽，足見被告之自白與事實相
    符，而堪以採信。本件事證明確，被告施用第一級毒品海洛
    因共三次及施用第二級毒品甲基安非他命一次之犯行，均堪
    以認定。
二、被告於九十年間，因施用毒品案件，經本院以九十年度毒聲
    字第三九四二號裁定送觀察、勒戒後，認有繼續施用毒品之
    傾向，再經本院以九十年度毒聲字第四四五六號裁定令入戒
    治處所施以強制戒治一年，嗣於九十一年九月十一日執行完
    畢，並於翌日即同年月十二日釋放，由臺灣臺中地方法院檢
    察署檢察官以九十一年度戒毒偵字第四七七號為不起訴處分
    確定在案等情，有臺灣臺中地方法院檢察署刑案資料查註紀
    錄表、臺灣高等法院被告前案紀錄表及臺灣高等法院在監在
    押全國紀錄表各一份附卷可參。被告於前案強制戒治執行完
    畢釋放後，五年內再犯本件施用第一級毒品及第二級毒品罪
    ，均應予依法論科。
三、被告於九十五年五月十三日、同年月十四日分別施用第一級
    毒品海洛因及第二級毒品甲基安非他命後，九十四年二月二
    日修正公布之刑法，業於九十五年七月一日施行，新刑法第
    二條第一項之規定，係規範行為後法律變更所生新舊法律比
    較適用之準據法，於新刑法施行後，應適用新刑法第二條第
    一項之規定，為「從舊從輕」之比較。另於比較時應就罪刑
    有關之共犯、未遂犯、想像競合犯、牽連犯、連續犯、結合
    犯，以及累犯加重、自首減輕暨其他法定加減原因（如身分
    加減）與加減比例等一切情形，本於統一性及整體性原則，
    綜其全部罪刑之結果而為比較（最高法院九十五年五月二十
    三日刑事庭第八次會議決議參照）。本案涉及法律變更之部
    分如下：
  (一)刑法第四十七條第一項修正為：「受徒刑之執行完畢，或一
    部之執行而赦免後，五年以內故意再犯有期徒刑以上之罪者
    ，為累犯，加重本刑至二分之一」，與修正前同條：「受有
    期徒刑之執行完畢，或受無期徒刑或有期徒刑一部之執行而
    赦免後，五年以內再犯有期徒刑以上之罪者，為累犯，加重
    本刑至二分之一」之規定相比較，依修正後之規定，若再犯
    之罪為「過失犯」，則無累犯規定之適用，然依修正前之規
    定，過失犯亦可構成累犯，固以修正後之刑法第四十七條之
    規定，有利於行為人。然被告本件所犯之施用第一級毒品罪
    及施用第二級毒品罪，均非過失犯，且無論依修正前後之規
    定，均屬累犯（詳如後述）。
  (二)修正後刑法第五十一條第五款規定：「宣告多數有期徒刑者
    ，於各刑中之最長期以上，各刑合併之刑期以下，定其刑期
    。但不得逾三十年。」，與被告行為時之修正前刑法第五十
    一條第五款規定：「宣告多數有期徒刑者，於各刑中之最長
    期以上，各刑合併之刑期以下，定其刑期。但不得逾二十年
    。」之規定相較，自以舊法規定之定應執行刑之上限二十年
    對行為人較為有利，此為影響行為人刑罰之法律效果，是被
    告行為後法律已有所變更，經比較新舊刑法第五十一條第五
    款之規定，應以修正前之規定對被告為有利。
  (三)綜合上述各條文修正前、後之比較，揆諸前揭最高法院決議
    及修正後刑法第二條第一項規定之「從舊、從輕」原則，自
    應適用被告行為時之法律，即修正前刑法之相關規定，予以
    論處。
四、查海洛因、甲基安非他命分別係毒品危害防制條例第二條第
    二項第一款、第二款所規定之第一級、第二級毒品。被告於
    前案強制戒治執行完畢釋放後，五年內再行為如犯罪事實欄
    一之(一)、(二)所載之施用第一級毒品海洛因及第二級毒品甲基
    安非他命之行為，核其所為，係違反同條例第十條第一項之
    施用第一級毒品罪及同條第二項之施用第二級毒品罪。被告
    持有毒品之行為，均意在供己施用，故持有之低度行為，均
    應為施用之高度行為所吸收，均不另論罪。被告所犯上開各
    次施用第一級毒品罪及施用第二級毒品罪之間，犯意各別，
    行為互殊，應予分論併罰。被告前於八十六年間，因違反肅
    清煙毒條例及麻醉藥品管理條例案件，分別經本院判處有期
    徒刑三年二月及四月確定；又於八十七年間，因違反肅清煙
    毒條例案件，經臺灣高等法院臺中分院判處有期徒刑三年確
    定，上開罪刑因不合於定應執行刑之要件，因而接續執行，
    入監執行後，於八十九年十月二十一日縮短刑期假釋出監，
    惟於假釋期間，又犯施用毒品案件，上開假釋因而撤銷，並
    入監執行殘刑，甫於九十四年九月十一日縮刑期滿執行完畢
    等情，有前開刑案資料查註紀錄表及被告前案紀錄表各一份
    附卷可參，其受有期徒刑執行完畢後，五年內故意再犯本件
    有期徒刑以上之四罪，均為累犯，應分別依修正前刑法第四
    十七條及修正後刑法第四十七條第一項之規定，各加重其刑
    。爰審酌被告前因施用毒品犯行，甫經觀察、勒戒及強制戒
    治，竟猶不知戒絕，再施用毒品不輟，無視於毒品對於自身
    健康之戕害及國家對於杜絕毒品犯罪之禁令，惡性非輕，惟
    念其本院審理時坦認犯行，態度尚佳等一切情狀，各量處如
    主文所示之刑，並依修正前刑法第五十一條第五款之規定，
    定其應執行刑，以示懲儆。
五、至公訴意旨以：被告基於施用第一級毒品海洛因之單一行為
    決意，自九十五年四月間某日起至同年七月五日前（扣除前
    揭經本院論罪科刑之九十五年五月十六日回溯前四日內某時
    及同年七月五日某時施用第一級毒品海洛因各一次之犯行）
    ，反覆、延續施用第一級毒品海洛因多次，因認被告此部分
    行為，亦有違違反毒品危害防制條例第十條第一項施用第一
    級毒品罪嫌，且與前揭本院論罪科刑之犯行間，具有集合犯
    之實質上一罪關係等語。惟查：
  (一)按犯罪事實應依證據認定之，無證據不得認定犯罪事實；不
    能證明被告犯罪者，應諭知無罪之判決，刑事訴訟法第一百
    五十四條第二項、第三百零一條第一項分別定有明文。
  (二)公訴人認被告涉有上開施用第一級毒品海洛因犯行，無非係
    以：被告於警詢及偵查中之自白、被告施用毒品之犯行，本
    質上具有反覆、延續施行之特徵等情為其論據。訊據被告固
    供承有自九十五年四月間某日起至同年七月五日止，每二星
    期施用第一級毒品海洛因一次等情。惟查九十四年二月二日
    修正公布之刑法，業於九十五年七月一日施行，新刑法已將
    第五十六條連續犯之規定刪除，是原屬於複數行為之連續犯
    ，即應以數罪之關係處理，而不能恣意的將原本數罪之結構
    ，以接續犯或包括一罪等關係來涵蓋，否則將造成依修正前
    規定應加重其刑之犯罪，變成單一犯罪，亦不得加重其刑，
    此不僅使連續犯因不當圖利行為人而廢除之立法原意盡失，
    圖利行為人更勝以往。而施用毒品案件，雖有長時間反覆施
    用，然仍有偶一施用之情形，且有無成癮性，更因個人體質
    而異，尚不能一概認定施用毒品者均具有成癮性，而論以集
    合犯，且歷來實務均係以施用毒品之次數，以認定屬行為之
    單複數，在複數行為時再審酌其施用之時間等客觀情狀，以
    決定依連續犯或數罪處斷。於刑法刪除連續犯之規定後，施
    用毒品罪之本質並未變更，依前揭說明，自應回歸數罪併罰
    處理，方符合法理。是公訴意旨認被告自九十五年四月間某
    日起至同年七月五日止，多次施用第一級毒品海洛因之行為
    ，具有成癮性，惟並未舉證證明之，自難以集合犯論以一罪
    ，合先敘明。
  (三)次按，刑事訴訟法第一百五十六條第二項規定，被告雖經自
    白，仍應調查其他必要之證據，以察其是否與事實相符。立
    法目的乃欲以補強證據擔保自白之真實性；亦即以補強證據
    之存在，藉之限制自白在證據上之價值。而所謂補強證據，
    則指除該自白本身外，其他足資以證明自白之犯罪事實確具
    有相當程度真實性之證據而言。雖其所補強者，非以事實之
    全部為必要，但亦須因補強證據與自白之相互利用，而足使
    犯罪事實獲得確信者，始足當之，最高法院著有七十四年臺
    覆字第一○號判例可資參照。被告固於警詢、偵查及本院審
    理時自白有於上揭時間多次施用第一級毒品海洛因之犯行，
    然被告於自九十五年四月間某日起至同年七月五日前之多次
    施用第一級毒品海洛因犯行，除前揭經本院論罪科刑之九十
    五年五月十三日及同年七月五日某時施用第一級毒品之犯行
    外，其餘犯行，遍觀全案卷證，並無其他補強證據足以證明
    被告之上開自白與事實相符。況按施用毒品尿液中排出最長
    時限，受施用劑量、施用方式、個人體質及其代謝情況等因
    素影響，因個案而異，一般可檢出最長時間海洛因服用後二
    至四天一節，有行政院衛生署管制藥品管理局九十二年十二
    月二日管檢字第○九二○○○九九九○號函可參，而被告供
    承其有在九十五年五月十三日及同年七月五日某時施用第一
    級毒品海洛因，是被告於九十五年五月十六日及同年七月六
    日，經警採集尿液送中山醫學大學附設醫院檢驗結果，固均
    呈海洛因水解後之嗎啡陽性反應，而有該醫院檢驗科藥物檢
    測中心出具之確認檢驗結果報告，亦僅能作為被告各該次施
    用第一級毒品海洛因之適合證明，並無法證明被告尚有其餘
    施用第一級毒品海洛因之犯行。是公訴意旨關於被告自九十
    五年四月間某日起至同年七月五日前（除本件論罪科刑之九
    十五年五月十三日及同年七月五日各施用第一級毒品海洛因
    一次以外之時間），亦涉有施用第一級毒品之罪嫌，既屬不
    能證明，惟公訴意旨認被告此部分行為與前揭論罪科刑之施
    用第一級毒品罪間有集合犯之實質上一罪關係，爰不另為無
    罪之諭知。
據上論斷，應依刑事訴訟法第二百七十三條之一第一項、第二百
九十九條第一項前段，毒品危害防制條例第十條第一項、第二項
，刑法第十一條前段、第二條第一項前段、第四十七條第一項、
修正前刑法第五十六條、第四十七條、第五十一條第五款，判決
如主文。
本案經檢察官乙○○到庭執行職務。
中    華    民    國    95    年    12    月    29    日
                  刑事第三庭    法  官
上正本證明與原本無異。
如不服本判決，應於判決送達後十日內向本院提出上訴狀，上訴
於臺灣高等法院臺中分院( 須附繕本 )。
                                書記官  陳 玉 芬
中    華    民    國    95    年    12    月    29    日
附錄本案論罪科刑法條全文
毒品危害防制條例第十條
施用第一級毒品者，處六月以上五年以下有期徒刑。
施用第二級毒品者，處三年以下有期徒刑。


司法院資訊處製作；財團法人民間司法改革基金會備份。
